最高法院刑事裁定　　　　　　一○○年度台抗字第一○六九號
抗　告　人　陳憲雄
上列抗告人因強盜等罪案件，不服台灣高等法院台中分院中華民
國一○○年十一月三日駁回聲請再審之裁定（一○○年度聲再字
第二四三號），提起抗告，本院裁定如下：
    主  文
抗告駁回。
    理  由
本件原裁定以抗告人陳憲雄因強盜等罪案件，對於原審法院九十
七年度上訴字第二一五一號確定判決聲請再審，其聲請意旨雖如
其刑事再審聲請狀、刑事再審聲請補強理由（二）狀所載，惟就
其狀載聲請意旨以觀，抗告人形式上雖在「聲請再審」，然實質
上係在指摘原確定判決之採證認事違反經驗法則、證據法則及有
依法應於審判期日調查之證據而未予調查之違背法令等情，此應
屬可否提起非常上訴之範疇，與得聲請再審之事由無涉。再抗告
人之刑事再審聲請補強理由（二）狀中，雖請求命「摩西通訊精
品行」負責人吳偉豪提出「摩西通訊中古手機買賣交易出入登記
簿」，俾以抗告人於民國九十六年十月一日、同年月十日在該登
記簿上簽寫之相關資料，作為再審之新證據；惟該證據係於事實
審法院判決前已經存在，且為抗告人所簽寫，顯非為抗告人所不
知，至其後始行發見者，並非「新證據」，自不得據為聲請再審
之原因。另抗告人上開聲請狀、聲請補強理由（二）狀所載之其
餘理由，其曾以同一原因聲請再審，經原審法院另案認其之聲請
，部分為不合法，部分為無理由，分別於九十九年二月二十三日
、同年十一月三十日以九十九年度聲再字第二二號、第二三○號
裁定駁回其再審之聲請，抗告人不服提起抗告，並由本院分別於
九十九年四月二十二日、一○○年一月十三日以九十九年度台抗
字第三三四號、一○○年度台抗字第三六號裁定駁回抗告確定在
案，有相關裁定書影本在卷可憑。抗告人再以同一原因聲請再審
，此部分聲請亦於法不合。因認其再審聲請為不合法及無理由，
裁定予以駁回。抗告意旨略以：（一）原審法院上開九十九年度
聲再字第二二號、第二三○號裁定，係以程序上不合法而駁回，
並非就再審之理由為實體上裁判，原裁定誤認已為實體審酌；並
就聲請補強理由（二）之理由，為實體認定，均有未合。（二）
抗告人上開聲請狀及聲請補強理由（二）狀所載之理由，乃事實
審法院應依職權調查之事項。另抗告人雖知「摩西通訊中古手機
買賣交易出入登記簿」當時已存在，然當時並未查扣該登記簿，
且證人吳偉豪並未到庭，自有再查明之必要。（三）原裁定誤認
抗告人之再審聲請狀理由(3)部分，前曾以同一原因聲請再審。另
原審對抗告人之一○○年十一月三日再審追補理由(三)狀所載之理
由，亦未予審酌。（四）抗告人已多次聲請非常上訴，均遭最高
法院檢察署以與「非常上訴要件不合」為由，拒予受理，自應由
事實法院救濟。（五）抗告人再審聲請理由(2)即於九十六年十二
月九日遭警方強取新台幣（下同）四千五百餘元部分，警方於抗
告人向監察院陳情後，竟認其中三千餘元係贓款，於一○○年三
月十六日始將「下落不明」之一千餘元補存行庫，足認警方乃濫
行栽贓，有再調查之必要云云。惟查：「法院認為無再審理由者
，應以裁定駁回之。經前項裁定後，不得更以同一原因聲請再審
」；「法院認為聲請再審之程序違背規定者，應以裁定駁回之」
，刑事訴訟法第四百三十三條、第四百三十四條分別定有明文。
又刑事訴訟法第四百二十條第一項第六款所謂「發現確實之新證
據」，係指該項證據於事實審法院判決前已經存在，而為法院、
當事人所不知，致未提出，而不及調查斟酌，至其後始行發現者
而言。而該項證據，固不以絕對不須經過調查程序為條件，但必
須顯然可認為足以動搖原有罪確定判決，而為受判決人無罪、免
訴、免刑或輕於原判決所認罪名之判決者為限。依本件聲請意旨
及其檢附資料，各該內容或屬事實審法院判決前，抗告人已經知
悉，或為對於原確定判決已斟酌、說明之事項，再度爭執，而非
事實審法院判決前已存在，為當事人所不知，至其後始行發現，
且從形式上觀察，抗告人提出之上開證據，或並非顯然足以動搖
原有罪確定判決之確實新證據，或係經原審法院認其聲請再審為
無理由而以裁定駁回後，更以同一原因聲請再審。原裁定認其聲
請為無理由及不合法，予以駁回，經核於法尚無違誤。抗告意旨
仍執陳詞，對於原裁定所為論述，持憑己見而為不同之評價，或
提出非屬確實之新證據，對原確定判決已在理由中詳加說明之事
項，任意指摘，為無理由，應予駁回。又抗告人之一○○年十一
月三日再審追補理由(三)狀，係在原審法院於同年月三日駁回抗告
人再審聲請後之翌日，始寄達原審法院，有原裁定及卷附抗告人
之一○○年十一月三日再審追補理由(三)狀可按（見原審卷第五十
六頁），原裁定就此部分，不及說明，附此敘明。
據上論結，應依刑事訴訟法第四百十二條，裁定如主文。
中    華    民    國  一○○  年   十二   月  二十九  日
                      最高法院刑事第二庭
                          審判長法官  謝  俊  雄  
                                法官  魏  新  和  
                                法官  陳  世  雄  
                                法官  徐  文  亮  
                                法官  吳  信  銘  
本件正本證明與原本無異
                                      書  記  官  
中    華    民    國  一○一  年    一    月    二    日
                                                      K